---
title: "Aprendiendo R"
author: "Antonio Gamero"
format: html
editor: visual
---

## Instalando paquetes y librerías:

```{r}
#install.packages("readr")
#install.packages("modeest")
library(readr)
library(modeest)
```

Ruta actual donde se debe encontrar el archivo con extensión csv:

```{r}
getwd() # Ruta del directorio actual
```

Ruta nueva donde se debe encontrará el archivo con extensión csv:

```{r}
# setwd("D:/UTEC/DATA")
```

Verificando el cambio de ruta realizado:

```{r}
getwd()
```

Leyendo el archivo:

```{r}
DF <- read_csv("obesidad.csv")
```

Visualizando el contenido del archivo en una nueva pestaña:

```{r}
View(DF)
```

### Indentificando valores faltantes:

```{r}
# Mostrar el número de valores faltantes por columna:
apply(is.na(DF),2,sum)
```

### Visualizando los nombres de las columnas:

```{r}
colnames(DF)
```

### Cambio de nombre a una variable (columna):

```{r}
colnames(DF)[12] <- "history"
```

### Explorando el dataset:

```{r}
str(DF)
```

### Verificando el cambio realizado:

```{r}
colnames(DF)
```

## Medidas de tendencia central

**Media aritmética (media):**

```{r}
media_edad <- mean(DF$Age)
media_edad
```

Si rededondeamos el valor obtenido a 2 decimales:

```{r}
media_edad_redondeada <- round(media_edad,2)
media_edad_redondeada
```

**Mediana:**

```{r}
mediana_edad <- median(DF$Age)
mediana_edad
```

Si rededondeamos el valor obtenido a 2 decimales:

```{r}
mediana_edad_redondeada <- round(mediana_edad,2)
mediana_edad_redondeada
```

**Moda:**

```{r}
# La función mfv permite calcular la moda.
moda_edad <- mfv(DF$Age)
moda_edad
```

## Independizando las variables del data frame

```{r}
attach(DF)
```

Ejercicio 1:

Calcular las medidas de tendencia central usando una aproximación de 2 decimales para la variable estatura.

```{r}
# Media
media_estatura <- round(mean(Height),2)
media_estatura
# Mediana
mediana_estatura <- round(median(Height),2)
mediana_estatura
# Moda
moda_estatura <- round(mfv(Height),2)
moda_estatura
```

## Medidas de dispersión

Permiten analizar la variabilidad de un conjunto de datos de tipo numérico respecto a las medidas de tendencia central

Rango:

Rango Intercuartílico:

Varianza:

Desviación estándar ($DE$):

Coeficiente de variación ($CV$): $CV = \frac{DE}{Media}\cdot100\%$

Si $CV<30\%$, los datos presentan homogeneidad (dispersión baja).

Si $30\%\leq CV<60\%$, los datos presentan una variabilidad regular (dispersión regular).

Si $60\% \leq CV$, los datos presentan heterogeneidad (dispersión alta).

```{r}

```

The `echo: false` option disables the printing of code (only output is displayed).
