---
title: "Tratamiento de datos 1"
format: html
editor: visual
---

## Librerías

```{r}
library(modeest)
library(dplyr)
library(tidyr)
```

## Creación de un data frame usando vectores:

**Creación de vectores:**

```{r}
nombre <- c("Lucía","Ana","Carlos","Laura","José","Felipe","Marlene","Cecilia")
edad <- c(18,22,23,23,NA,21,20,19)
talla <- c(1.63,1.65,1.77,1.65,1.65,1.95,1.89,1.61)
peso <- c(75,63,58,NA,NA,59,72,75)
hijos <- c(1,0,2,2,3,2,4,1)
operador <- c("bitel",NA,"entel","claro","claro","claro","movistar","claro")
distrito <- c("Barranco","Comas","Miraflores","Miraflores","San Luis","Comas","Lince","La Victoria")
trabaja <- c("si","no",NA,NA,NA,NA,NA,NA)
destacado <- c("si","no","si","si","no","no","no","no")
```

```{r}
mfv(distrito)
```

```{r}
mfv(operador)
```

```{r}
mfv(trabaja)
```

**Convirtiendo a dataframe:**

```{r}
DF <- data.frame(nombre,edad,talla,peso,hijos,operador,distrito,trabaja,destacado)
DF
```

## Estructura de datos:

```{r}
str(DF)
```

## Número de filas

```{r}
n_filas <- nrow(DF)
n_filas
```

## Número de columnas:

```{r}
n_columnas <- ncol(DF)
n_columnas
```

## Número de datos faltantes:

```{r}
n_datos_faltantes <- sum(is.na(DF))
n_datos_faltantes
```

## Número de datos faltantes por columna:

```{r}
n_datos_faltantes_columna <- apply(is.na(DF),2,sum)
n_datos_faltantes_columna
```

## Número de filas con datos faltantes:

```{r}
n_filas_faltantes <- sum(!complete.cases(DF))
n_filas_faltantes
```

## Mostrar fila(s) que no tienen datos faltantes:

**Forma 1:**

```{r}
DF_na_omit <- na.omit(DF)
DF_na_omit
```

**Forma 2:**

```{r}
DF_filas_completas <- DF[complete.cases(DF),]
DF_filas_completas
```

**Forma 3:**

```{r}
DF_borrar <- drop_na(DF)
DF_borrar
```

## Eliminar una columna de un data frame:

**Forma 1:**

```{r}
DF_borrar_col_1 <- DF %>% select(-trabaja)
DF_borrar_col_1
```

**Forma 2:**

```{r}
DF_borrar_col_2 <- DF %>% select(nombre,edad,talla,peso,hijos,operador,distrito,destacado)
DF_borrar_col_2
```

```{r}
summary(DF)
```
